臺灣彰化地方法院刑事判決　　　　　　　96年度易字第1369號
公　訴　人　臺灣彰化地方法院檢察署檢察官
被　　　告　甲○○（黃萬順）
上列被告因違反毒品危害防制條例，經檢察官提起公訴（96年度
毒偵字第4049號），本院判決如下：
    主  文
甲○○施用第二級毒品，累犯，處有期徒刑伍月，如易科罰金，
以新臺幣壹仟元折算壹日。
    事實及理由
一、犯罪事實：
  (一)甲○○前因施用毒品案件，經觀察勒戒後，於民國（下同）
    89年8月25日執行完畢釋放。又自92年9月初某日起，至94
    年2月28日止，連續施用海洛因及安非他命多次，經本院（
    94年度訴字第564號判決）判處有期徒刑1年、6月，定應執
    行刑1年4月；以及94年4月30日至94年6月6日為止，連續多
    次施用安非他命，經本院（94年度易字第680號判決）處有
    期徒刑4月，合併另案竊盜罪（本院94年度易字第1208號）
    有期徒刑10月，定應執行刑1年1月後，與上述先定之應執行
    刑1年4月，接續執行，服刑過半後，於95年10月20日假釋出
    獄，本應於96年10月22日假釋期滿，然因96年7月16日中華
    民國96年罪犯減刑條例施行，視為已於96年7月16日執行完
    畢。
  (二)甲○○猶不思悔改，於96年7月23日晚間9時許，在彰化縣彰
    化市○○路旁，以將第二級毒品甲基安非他命放置在玻璃管
    內加熱加以吸食之方式，施用第二級毒品甲基安非他命1次
    。嗣於96年7月27日，為臺灣彰化地方法院檢察署觀護人定
    期通知到場接受採集尿液送驗，結果呈「安非他命、甲基安
    非他命」陽性反應，始悉上情。
二、認定事實之證據及理由：
  (一)被告於偵訊、本院審理中之自白。
  (二)臺灣彰化地方法院檢察署觀護人室採集尿液檢體送驗表，證
    明被告接受採尿送驗之事實。
  (三)中山醫學大學附設醫院檢驗科藥物濫用檢測中心出具之尿液
    檢驗報告表，顯示被告尿中「甲基安非他命」之指數遠超過
    「安非他命」指數，依法務部調查局93年5月4日調科壹字
    00000000000號函示意見：「依據英國藥學協會所編之
    Clark's isolation and indentification of drugs乙書..
    記載人體施用甲基安非他命後，在主要代謝物中未改變型態
    之甲基安非他命佔施用劑量達43％，而安非他命則為約5％
    。」（司法院編印，法官辦理刑事案件參考手冊(一)--毒品危
    害防制條例部分--P. 168）被告尿液中排出之部分安非他命
    反應，應係甲基安非他命之代謝物。
  (四)不再送觀察勒戒之理由：
　　按毒品危害防制條例於92年7月9日修正公佈，自93年1月9日
    施行，其中第20條、第23條將施用毒品之刑事處遇程式，區
    分為「初犯」及「五年內再犯」、「五年後再犯」。依其立
    法理由之說明：「初犯」，經觀察、勒戒或強制戒治後，應
    為不起訴處分或不付審理之裁定；經觀察、勒戒或強制戒治
    執行完畢釋放後，「五年內再犯」者，因其再犯率甚高，原
    實施之觀察、勒戒及強制戒治既已無法收其實效，爰依法追
    訴或裁定交付審理。至於經觀察、勒戒或強制戒治執行完畢
    釋放後，「五年後再犯」者，前所實施之觀察、勒戒或強制
    戒治已足以遮斷其施用毒品之毒癮，為期自新及協助其斷除
    毒癮，仍適用「初犯」規定，先經觀察、勒戒或強制戒治之
    程式。從而依修正後之規定，僅限於「初犯」及「五年後再
    犯」二種情形，始應先經觀察、勒戒或強制戒治程式。倘被
    告於五年內已再犯，經依法追訴處罰，縱其第三次（或第三
    次以上）再度施用毒品之時間，在初犯經觀察、勒戒或強制
    戒治執行完畢釋放五年以後，已不合於「五年後再犯」之規
    定，且因已於「五年內再犯」，顯見其再犯率甚高，原實施
    觀察、勒戒或強制戒治，已無法收其實效，即應依該條例第
    10條處罰（最高法院95年度第7次刑事庭會議決議參照）。
    本件被告前因施用毒品案件，經送觀察勒戒後後，於89年8
    月25日執行完畢出所。又於92年間、94年間，多次因施用毒
    品經本院94年度訴字第564號判決、94年度易字第680號判決
    確定，有卷附臺灣高等法院被告前案紀錄表可稽。被告既曾
    於「五年內再犯」，且經法院判處罪刑確定，其又於96年7
    月23日施用毒品，即非屬該條例第20條第3項所定「五年後
    再犯」之情形，仍應論以毒品危害防制條例第10條第2項之
    施用第2級毒品罪。
  (五)被告自白於上述時間，有施用第2級毒品等語，與事證相符
    ，應堪採信。本案事證明確，被告上開犯行洵堪認定。
三、論罪科刑：
  (一)核被告所為，核係犯毒品危害防制條例第10條第2項之施用
    第二級毒品罪。又被告持有毒品之低度行為，應為施用之高
    度行為所吸收，不另論罪。
  (二)被告於假釋期中（本應於96年10月22日假釋期滿），適逢中
    華民國96年罪犯減刑條例於96年7月16日施行，被告所犯前
    揭施用毒品，竊盜等罪，合於該條例第2條規定，亦非該條
    例第3條所述不減刑之重大犯罪，應依同條例第2條第1項第3
    款其刑期二分之一。且依該條例第2條第2項前段規定，假釋
    中之人犯，於本條例施行之日起，視為已依前項（即第2條
    第1項）規定減其宣告刑，毋庸聲請裁定減刑。則被告前犯
    所定應執行刑1年4月、1年1月，於前開條例96年7月16日施
    行之日，視為已減刑一半。而被告係服刑過半後才假釋出獄
    ，而上開擬制規定所減得之刑，已無殘餘刑期可供執行，檢
    察官亦未再指揮執行，從而被告應執行之刑期，已於96年7
    月16日該條例施行之日執行完畢。嗣被告於96年7月23日，
    再犯本件施用毒品罪時，尚在前案執行完畢後5年內，故意
    再犯有期徒刑以上之罪，應依累犯規定，加重其刑。
  (三)量刑審酌：被告有多項毒品前科，及一次竊盜前科，素行不
    佳，被告最近一次毒品前科（94年易字第680號判決）也是
    施用安非他命，被告辯稱因為當貨車司機，熬夜開車，才藉
    此提神，始終無法擺脫毒品云云。然夜生活的人比比皆是，
    並非每個人都將毒品當作提神工具，況且使用甲基安非他命
    雖然一時精神亢奮，但長期損傷身體，終究非長久之計。惟
    被告目前有一份貨車司機之正常工作（有工作證明附卷可稽
    ），家中經濟狀況不佳，依賴其工作維持，本院認應給予最
    後一次易科罰金機會，希望被告此次徹底覺悟，並念及被告
    犯後坦承犯行，態度尚屬良好等一切情狀，量處如主文所示
    之刑，並諭知易科罰金之折算標準，以示懲儆。
四、適用法律：
  (一)刑事訴訟法第299條第1項前段。
  (二)毒品危害防制條例第10條第2項、刑法第11條前段、第47條
    第1項、第41條第1項前段。
本案經檢察官莊佳瑋到庭執行職務。
中　　華　　民　　國　　96　　年　　10 　月　　5   　日
                  刑事第三庭    法  官  葉明松
以上正本證明與原本無異。
如不服本判決，應於判決送達後10日內，向本院提出上訴書狀，
上訴書狀應「敘述具體上訴理由」，並按他造當事人之人數附繕
本。「切勿逕送上級法院」。
中　　華　　民　　國　　96　　年　　10 　月　　5   　日
                                書記官  于淑真
附錄本案論罪法條：
毒品危害防制條例第10條
施用第一級毒品者，處6月以上5年以下有期徒刑。
施用第二級毒品者，處 3 年以下有期徒刑。
